臺灣高等法院花蓮分院刑事判決　　　　100年度上訴字第218號
上　訴　人　臺灣臺東地方法院檢察署檢察官
被　　　告　0000-0000.
上列上訴人因被告偽證案件，不服臺灣臺東地方法院100年度訴
字第206號中華民國100年9月2日第一審判決（起訴案號：臺灣臺
東地方法院檢察署100年度偵字第1256號），提起上訴，本院判
決如下：
    主  文
上訴駁回。              
    理  由
一、依刑事訴訟法第350條、第361條、第362條、第367條規定，
    不服地方法院之第一審判決而上訴者，須提出上訴書狀，並
    應敘述具體理由，為上訴必備之程式；其所提出之上訴書狀
    並未敘述上訴理由，或僅曾以言詞陳述上訴理由者，均應於
    上訴期間屆滿後20日內補提理由書於第一審法院。第一審法
    院經形式審查，認逾期未補提上訴理由者，應定期間先命補
    正；逾期未補正者，為上訴不合法律上之程式，應以裁定駁
    回。倘已提出上訴理由，但所提非屬具體理由者，則由第二
    審法院以上訴不合法律上之程式，判決駁回。而所謂具體理
    由，必係依據卷內既有訴訟資料或提出新事證，指摘或表明
    第一審判決有何採證認事、用法或量刑等足以影響判決本旨
    之不當或違法，而構成應予撤銷之具體事由，始克當之（例
    如：依憑證據法則具體指出所採證據何以不具證據能力，或
    依憑卷證資料，明確指出所為證據證明力之判斷如何違背經
    驗、論理法則）；倘僅泛言原判決認定事實錯誤、違背法令
    、量刑失之過重或輕縱，而未依上揭意旨指出具體事由，或
    形式上雖已指出具體事由，然該事由縱使屬實，亦不足以認
    為原判決有何不當或違法者（例如：對不具有調查必要性之
    證據，法院未依聲請調查亦未說明理由，或援用證據不當，
    但除去該證據仍應為同一事實之認定），皆難謂係具體理由
    ，俾與第二審上訴制度在請求第二審法院撤銷、變更第一審
    不當或違法之判決，以實現個案救濟之立法目的相契合，並
    節制濫行上訴（最高法院著有97年度台上字第892號判決可
    參）。
二、檢察官上訴意旨略以：（一）被告0000-0000B（真實姓名年
    籍詳卷，下稱甲女）係至起訴後始坦承犯行，於偵查中仍矢
    口否認犯行，原審誤認為被告於犯後始終坦承犯行，其量刑
    基礎有誤，且請勘驗被告於偵查中之偵訊光碟片，即可知悉
    其犯後並無悔悟之意。（二）原審以被告需照顧病父為量刑
    基礎，然此僅有被告一人陳述，並無其他證據可以釋明或證
    明，其認定顯然未當。且從本件道歉信住址寫被告四姐以觀
    ，被告姊妹眾多，是否係由他人照顧病父亦非不可能，且被
    告自己都不照顧自己的女兒，是否有照顧父親，亦值懷疑，
    原審未予調查，有調查不備之違法。（三）如果法院採信被
    告偽證證詞，將可能使0000-0000E（真實姓名年籍詳卷，下
    稱乙男）之刑責從有期徒刑7年變成無罪，差距高達7年，顯
    非為竊盜、詐欺等罪作偽證可相比，原審僅量處有期徒刑6
    月，顯違反比例原則云云。
三、經查：
（一）本件原判決依被告甲女於原審準備程序及審理時之自白、
      甲女於100年3月2日在原法院98年度訴緝字第17號強制猥
      褻案件審理中之證述，及該次審理筆錄、證人結文、前開
      案件被告乙男於法務部矯正署臺東看守所之接見明細表、
      乙男接見被告甲女之錄音譯文、0000-0000（真實姓名年
      籍詳卷，下稱乙女）書寫之道歉信1份等為據，認被告自
      白與事實相符，認定被告甲女確有偽證犯行，係涉犯刑法
      第168條之偽證罪。並查明被告係在另案被告乙男被訴強
      制猥褻案件（原法院98年度訴緝字第17號）確定前即已自
      白偽證犯行，而依刑法第172條減輕其刑。並審酌被告甲
      女藐視證人到庭作證應據實陳述之義務，於以證人身分作
      證時，任意捏造情詞，就案情重要事項為虛偽證言，使司
      法機關為無益之調查，甚至陷於錯誤之危險，對司法權之
      正確行使已生相當之妨害，有害司法正義之實現，尤以被
      告為乙女之生母，竟為迴護乙男，不顧乙女所受損害而虛
      偽證述，惡性顯然極重，檢察官求處重刑顯非無因，惟審
      酌被告前無犯罪前科紀錄、僅國小畢業，智識程度不高、
      以擔任臨時工為生、又須照顧病父、與他案被告乙男原為
      同居男女朋友關係，及其犯後終能坦承犯行，尚非執迷不
      悟等一切情狀，量處有期徒刑6月。均已詳敘其所憑證據
      、認定理由及量刑依據，從形式上觀察，原判決所為論述
      及判斷並無違背經驗法則、論理法則，或違背法令之情形
      。
（二）檢察官上訴理由雖認被告甲女係至起訴後始坦承犯行，於
      偵查中仍矢口否認犯行，原審誤認被告於「犯後始終坦承
      犯行」，其量刑基礎有誤云云。惟細究原判決，原審係認
      被告甲女於原審「準備程序及審理時均坦承不諱」（見原
      判決第2頁），並未認定被告於檢察官偵查中亦坦承犯行
      ；且原審係審酌被告犯後「終能」坦承犯行（見原判決第
      3頁），並非認定被告犯後「始終」坦承犯行，檢察官前
      開上訴理由顯係誤會原判決明白之記載。則檢察官聲請勘
      驗被告於偵訊中之光碟，亦顯無必要。
（三）檢察官上訴理由雖又認原審以被告需照顧病父為量刑基礎
      ，然此僅有被告一人陳述，並無其他證據可以釋明或證明
      ，其認定顯然未當。且從本件道歉信住址寫被告四姐以觀
      ，被告姊妹眾多，是否係由他人照顧病父亦非不可能，且
      被告自己都不照顧自己的女兒，是否有照顧父親，亦值懷
      疑，原審未予調查，有調查不備之違法云云。惟原判決審
      酌被告需照顧病父，係根據被告於原審審理中之陳述，檢
      察官於審理期日在場，當庭並未爭執此事項，亦未對此聲
      請調查；且被告於原審審理程序係針對審判長之詢問：「
      家庭狀況？」，而答稱：「我父親中風，由我們姊妹輪流
      照顧。」（見原審卷第20頁背面）乃陳明由姊妹輪流照顧
      ，而非由其一人「單獨」照顧，原判決因而認被告需照顧
      病父（見原判決第3頁），其推論亦無不當。至於檢察官
      上訴理由認被告自己都不照顧自己的女兒，是否有照顧父
      親，亦值懷疑云云，並未提出任何證據佐證其推論，顯屬
      檢察官主觀臆測。況檢察官所舉事項，僅屬原審審酌之眾
      多情狀之一，被告之父縱無生病，被告縱無照顧父親之實
      ，亦均不足以影響原審判決所量處之刑度。
（四）末查，上訴理由雖復認倘法院採信被告偽證證詞，將可能
      使乙男之刑責從有期徒刑7年變成無罪，差距高達7年，顯
      非竊盜、詐欺等罪作偽證可相比，原審僅量處有期徒刑6
      月，顯違反比例原則云云。惟量刑之輕重，係屬事實審法
      院得依職權自由裁量之事項，苟其量刑已以行為人之責任
      為基礎，並斟酌刑法第57條各款所列情狀，而未逾越法定
      刑度或有濫用權限情事，即不得任意指為違法（最高法院
      75年度臺上字第7033號判例、98年度臺上字第5002號判決
      意旨可資參照）。本件原判決於量刑時已依刑法第57條規
      定審酌被告相關一切情狀，就量刑刑度詳為審酌，並敘明
      理由，已如前述，既未逾越法定刑度，復未濫用自由裁量
      之權限，所為量刑核無不當或違法，亦無違反比例原則可
      言。且檢察官所舉前開上訴理由，業已載明於起訴書具體
      求刑理由中，原判決對此亦已詳加敘明其未依檢察官具體
      求刑量處刑度之理由，上揭上訴理由顯係就原審已審酌之
      事證，再行爭執，並未具體指摘原判決有何採證、認事違
      法或不當之情形存在。
（五）綜上所述，檢察官之上訴理由，並未依據卷內既有訴訟資
      料或提出新事實、新證據，指摘或表明原審判決有何採證
      認事、用法或量刑等足以影響判決本旨之不當或違法，而
      構成應予撤銷之具體理由。揆諸前揭規定及說明，檢察官
      前揭上訴理由自非屬得上訴第二審之具體理由。本件上訴
      不合法律上之程式，且無從命補正，爰不經言詞辯論，逕
      予駁回。
據上論斷，應依刑事訴訟法第367條前段、第372條，判決如主文
。
中    華    民    國   100    年    10    月    5     日
                    刑事庭審判長法  官  何方興
                                法  官  王紋瑩
                                法  官  張宏節
以上正本證明與原本無異。
如不服本判決，應於收受送達後10日內向本院提出上訴書狀，其
未敘述理由者，並得於提起上訴狀後10日內向本院補提理由書（
均須按他造當事人之人數附繕本）「切勿逕送上級法院」。
告訴人或被害人如對於本判決不服者，應具備理由請求檢察官上
訴，其上訴期間之計算係以檢察官收受判決正本之日期為準。
中    華    民    國   100    年    10    月    5     日
                                書記官  溫尹明